【裁判字號】    97,聲,1113
【裁判日期】    970509
【裁判案由】    聲明異議
【裁判全文】
臺灣桃園地方法院刑事裁定              97年度聲字第1113號
異 議 人即
受刑人配偶  甲○○
                    戶新竹縣湖.
受  刑  人  羅美亮
                    （現在臺灣桃園監獄服刑中）
上列異議人因受刑人公共危險案件，不服臺灣桃園地方法院檢察
署檢察官中華民國97年4 月22日否准受刑人易科罰金之指揮（執
行案號：97年度執字第4584號），向本院聲明異議，本院裁定如
下：
    主  文
異議駁回。
    理  由
一、異議意旨略以：異議人甲○○係受刑人羅美亮之妻，受刑人
    前因公共危險案件，經法院判處有期徒刑六月，如易科罰金
    ，以新臺幣一千元折算一日（應係二千元折算一日之誤），
    而確定在案，詎受刑人於本案確定後到案執行時，執行檢察
    官竟不准受刑人易科罰金，逕行將受刑人發監執行。然查，
    受刑人酒後駕車並未造成實害，且在審判中坦承犯行，深具
    悔意，衡諸受刑人係一時失察而誤蹈法網，設若發監執行，
    與其他重大刑事罪犯相處，反有沾染不良習氣之可能，且受
    刑人服刑至多不過六個月，刑期過短，無法達成刑罰執行之
    目的，又受刑人家中有老母、幼子待養，受刑人平日負擔家
    計，務農為生，如將受刑人發監服刑，勢必對家庭造成重大
    影響，為此請准予撤銷原執行檢察官之指揮，准許受刑人易
    科罰金云云。
二、按受刑人或其法定代理人或配偶以檢察官執行之指揮為不當
    者，得向諭知該裁判之法院聲明異議，法院並應就異議之聲
    明裁定之，刑事訴訟法第四百八十四條、第四百八十六條分
    別定有明文。次按，「犯最重本刑為五年以下有期徒刑以下
    之刑之罪，而受六個月以下有期徒刑或拘役之宣告者，得以
    新臺幣一千元、二千元或三千元折算一日，易科罰金。但確
    因不執行所宣告之刑，難收矯正之效，或難以維持法秩序者
    ，不在此限」，刑法第四十一條第一項亦有明文。依上說明
    ，案件經法院宣告有期徒刑或拘役，並得易科罰金者，在具
    體執行時得否易科罰金，應由執行檢察官審酌前開刑法第四
    十一條第一項之事由，審慎為之，此係執行檢察官本於其權
    限所為之裁量，非謂受刑人之犯罪情節輕微，即應一概准許
    其易科罰金，先予敘明。
三、經查，受刑人甲○○因酒後駕車之公共危險案件，經本院審
    理後，認係犯刑法第一百八十五條之三之公共危險罪，而於
    九十七年一月二十五日以九十七年度壢交簡字第二六一號判
    決判處受刑人有期徒刑六月，並諭知易科罰金之折算標準為
    以新臺幣二千元（異議人誤書為一千元）折算一日，而於同
    年三月三日確定在案，嗣受刑人於九十七年四月二十二日經
    執行檢察官通知到案後，執行檢察官考量受刑人「五犯公共
    危險犯行，顯不知悔改，若不送監難收矯正之效，及維持法
    秩序」，而不准受刑人易科罰金之聲請，並即於同日將受刑
    人發監執行迄今，此經本院調取臺灣桃園地方法院檢察署九
    十七年度執字第四五八四號案卷核閱無誤，並有該署聲請易
    科罰金案件審核表、九十七年執乙字第四五八四號執行指揮
    書各一份在卷可稽。再者，依卷附受刑人之臺灣高等法院被
    告前案紀錄表所載，受刑人除本案應執行有期徒刑六月以外
    ，先前尚曾四度因酒醉駕車之公共危險案件：（一）經臺灣
    苗栗地方法院以八十九年度苗交簡字第九二號判決判處罰金
    銀元八千元，緩刑二年，於八十九年四月二十五日確定（該
    案嗣遭撤銷緩刑，於九十年六月六日繳清罰金）；（二）經
    臺灣臺北地方法院以八十九年度北交簡字第二一九九號判決
    判處有期徒刑三月，如易科罰金以銀元三百元（即新臺幣九
    百元）折算一日，於八十九年十一月三十日確定，並於九十
    年三月五日易科罰金執行完畢；（三）經臺灣苗栗地方法院
    以九十年度苗交簡字第一六０號判決判處有期徒刑五月，如
    易科罰金以銀元三百元折算一日，於九十年五月七日確定，
    九十年五月三十一日易科罰金執行完畢；（四）經臺灣板橋
    地方法院以九十年度交易字第三一九號判決判處有期徒刑六
    月，如易科罰金以銀元三百元折算一日，於九十年八月十三
    日確定，九十年十月十一日易科罰金執行完畢。
四、執行檢察官審核受刑人有上開前案紀錄，不知悔改，因認有
    將受刑人發監執行之必要，而未准許受刑人易科罰金之聲請
    ，衡諸受刑人多次再犯相同性質之案件，經數次罰金、徒刑
    易科罰金仍無效果，又再犯本件公共危險犯行，自足認定若
    不將受刑人發監執行，難以收矯正之效，亦難以維持法秩序
    ，是故，執行檢察官不准受刑人易科罰金之聲請，非無理由
    ；且執行檢察官前開裁量，亦難認有何違法或不當之情事。
    而受刑人多次酒後駕車雖均未造成實害，在本案偵審中亦坦
    承酒後駕車之犯行，惟前者不過法院量刑之參考，後者或係
    因相關事證甚為明確，受刑人自知無可逃遁所致，均不足認
    定受刑人已知所悔改，此觀諸受刑人前後五次酒後駕車，並
    未有所收斂，似難認其有何悔意可言，尤為明顯。又短期自
    由刑固有難以達成刑罰預定之隔離、威嚇、教育等效果，或
    破壞惡性輕微之偶發犯罪者之經濟、工作等社會關係，甚至
    因在獄中與其他犯罪者相混，反而增加其惡性，增添社會問
    題等諸多弊病，惟仍有保有短暫隔離受刑人與社會，並使受
    刑人感覺刑罰威嚴，不致輕易再犯等優點，故我國刑法亦未
    廢除短期自由刑，而係藉緩刑、易科罰金、分類分監執行等
    制度，以補救上開短期自由刑之弊病，兼收其長，准此，法
    律既有短期自由刑之設，自無不許檢察官執行之理，而本案
    受刑人前後五次酒醉駕車，均係犯相同之公共危險犯行，實
    難認係偶發犯罪，且其先前亦曾經法院宣告緩刑，並多次易
    科罰金，均無效果，又再犯本次公共危險犯行，已見前述，
    是則，受刑人自恃犯罪情節輕微，法院不致判處重刑，而執
    行檢察官亦多半准許易科罰金，遂屢屢再犯，其怠忽法紀之
    情，彰彰明甚，是故，自有對受刑人執行徒刑，俾其明法知
    所畏懼，以求矯正之必要，何況酒後駕車之公共危險案件，
    其潛在危害較其他犯罪嚴重，若不發生實害則已，一旦發生
    實害，無辜者往往因此受到牽連，輕則人車受損，重則人身
    重傷甚至死亡者，並不鮮見，故短暫將受刑人隔離於社會，
    亦無不妥。至於受刑人家中縱有幼子、老母待養，惟本案受
    刑人確有因不執行所宣告之刑，難收矯正之效，且難以維持
    法秩序之情形，此見前述，依前引修正前刑法第四十一條第
    一項規定可知，執行檢察官仍得不准受刑人易科罰金，何況
    受刑人未把握先前四次機會，以致在本件經法院判刑確定後
    ，遭執行檢察官逕行發監執行，縱然因此間接影響其家計，
    亦僅能謂咎由自取，無法憑此作為有利於受刑人之認定。異
    議人前揭所辯，並無可採。綜上，本件異議尚難准許，應予
    駁回，爰裁定如主文。
據上論斷，應依刑事訴訟法第四百八十六條，裁定如主文。
中    華    民    國    97    年    5     月    9     日
                刑事第八庭  法  官   陳彥宏
以上正本證明與原本無異。
如不服本裁定，應於裁定送達後5 日內向本院提出抗告狀。
                            書記官   翁其良
中    華    民    國    97    年    5     月    12    日


司法院資訊處製作；財團法人民間司法改革基金會備份。
